【裁判字號】    95,交聲,1085
【裁判日期】    951106
【裁判案由】    聲明異議
【裁判全文】
臺灣臺中地方法院交通事件裁定        95年度交聲字第1085號
原處分機關  交通部公路總局臺中區監理所臺中市監理站
聲明異議人  甲○○
即受處分人
上列異議人因違反道路交通管理處罰條例案件，對於交通部公路
總局臺中區監理所民國95年10月27日所為之處分（裁監稽違字第
裁61－GC0000000號裁決書），聲明異議，本院裁定如下：
    主  文
原處分關於罰鍰新臺幣肆萬玖仟伍佰元部分撤銷。
    理  由
一、原處分機關即交通部公路總局臺中區監理所臺中市監理站 (
    下稱原處分機關)係以：本件異議人即受處分人甲○○（下
    稱受處分人）於民國九十五年八月十二日二十二時十九分許
    ，駕駛車牌號碼七P－七四六號營業小客車，行經臺中市○
    ○路二三一之九號前時，因「酒後駕車，經測試酒精濃度達
    每公升○. 八七毫克」之違規，經臺中市警察局第二分局依
    違反道路交通管理處罰條例第三十五條第一項第一款當場舉
    發，嗣原處分機關於九十五年十月二十七日以裁監稽違字第
    裁六一－GC0000000號裁決書，裁處其罰鍰新臺幣（
    下同）四萬九千五百元，並吊扣駕駛執照十二個月。
二、受處分人聲明異議意旨略以：受處分人已繳交五萬元予國庫
    ，行政罰鍰四萬九千五百元是否可免罰等語。
三、按汽車駕駛人飲用酒類或其他類似物後，其吐氣所含酒精濃
    度超過每公升零點二五毫克，不得駕車；駕駛汽車經測試檢
    定酒精濃度超過標準，處汽車駕駛人罰鍰一萬五千元以上六
    萬元以下，並當場移置保管該汽車及吊扣駕駛執照一年，因
    而肇事致人受傷者，並吊扣駕駛執照二年，道路交通安全規
    則第一百十四條第二款、道路交通管理處罰條例第三十五條
    第一項第一款分別定有明文。次按「違反行政法上義務而受
    罰鍰、沒入或其他種類行政罰之處罰時，適用本法。但其他
    法律有特別規定者，從其規定。」、「本法所稱其他種類行
    政罰，指下列裁罰性之不利處分：1、限制或禁止行為之處
    分：限制或停止營業、吊扣證照……禁止申請或其他限制或
    禁止為一定行為之處分。」、「一行為同時觸犯刑事法律及
    違反行政法上義務規定者，依刑事法律處罰之。但其行為應
    處以其他種類行政罰或得沒入之物而未經法院宣告沒收者，
    亦得裁處之。前項行為如經不起訴處分或為無罪、免訴、不
    受理、不付審理之裁判確定者，得依違反行政法上義務規定
    裁處之。」，九十四年二月五日公布、九十五年二月五日施
    行之行政罰法第一條、第二條第一款、第二十六條亦分別有
    明文規定。又依據行政罰法第二十六條之立法理由：（一）
    一行為同時觸犯刑事法律及違反行政法上義務規定時，由於
    刑罰與行政罰同屬對不法行為之制裁，而刑罰之懲罰作用較
    強，故依刑事法律處罰，即足資警惕時，實無一事二罰再處
    行政罰之必要。且刑事法律處罰，由法院依法定程序為之，
    較符合正當法律程序，應予優先適用。但「罰鍰」以外之沒
    入或「其他種類行政罰」，因兼具維護公共秩序之作用，為
    達行政目的，行政機關仍得「併予裁處」，故為第一項但書
    規定。（二）前述行為如經檢察官為不起訴處分或法院為無
    罪、免訴、不受理或不付審理（少年事件）之裁判確定，行
    政罰之裁處即無一事二罰之疑慮，故第二項規定此時仍得依
    違反行政法上義務之規定裁處。另按「被告所犯為死刑、無
    期徒刑或最輕本刑三年以上有期徒刑以外之罪，檢察官參酌
    刑法第五十七條所列事項及公共利益之維護，認以緩起訴為
    適當者，得定一年以上三年以下之緩起訴期間為緩起訴處分
    ，其期間自緩起訴處分確定之日起算。」、「被告於緩起訴
    期間內，有下列情形之一者，檢察官得依職權或依告訴人之
    聲請撤銷原處分，繼續偵查或起訴：（一）於期間內故意更
    犯有期徒刑以上刑之罪，經檢察官提起公訴者。（二）緩起
    訴前，因故意犯他罪，而在緩起訴期間內受有期徒刑以上刑
    之宣告者。（三）違背第二百五十三條之二第一項各款之應
    遵守或履行事項者。」刑事訴訟法第二百五十三條之一第一
    項、第二百五十三條之三第一項分別定有明文。再按觸犯刑
    事法律之犯罪行為，除得經檢察官之起訴，並由法院審理後
    ，為有罪科刑、無罪、免訴、不受理、不付審理之裁判外，
    如檢察官認該行為所涉為死刑、無期徒刑或最輕本刑三年以
    上有期徒刑以外之罪，於參酌刑法第五十七條所列事項及公
    共利益之維護，認以緩起訴為適當者，得定一年以上三年以
    下之緩起訴期間為緩起訴處分，並同時命被告為一定之金錢
    給付，因該金錢給付係附隨於緩起訴處分之負擔，性質上並
    非刑罰，核與前開行政罰第二十六條所稱一事不二「罰」之
    要件不合，受緩起訴處分之人自不得以其已履行該緩起訴處
    分所命之金錢給付為由，援引上開行政罰法第二十六條之規
    定，主張就同一行為免受行政罰。然因經檢察官為「緩起訴
    」處分者，於「緩起訴」之猶豫期間內，檢察官可對其持續
    觀察，若認其顯無反省警惕之情或根本欠缺反省警惕之能力
    （即符合刑事訴訟法第二百五十三條之三第一項所列三款情
    形）者，得依職權或依告訴人之聲請，將「緩起訴」處分撤
    銷，並依法追訴，法院則得依審理結果，為有罪科刑之裁判
    ，亦即在緩起訴處分之猶豫期間內，刑事訴追程序仍未終局
    確定，此與不起訴處分確定後，刑事訴追程序終結，檢察官
    原則上不得就同一行為再行起訴之法律效果迥異，是以，緩
    起訴處分自不得類推不起訴處分，而適用行政罰法第二十六
    條第二項之規定。從而，經檢察官為緩起訴處分之行為，如
    同時違反行政法上義務之規定，在緩起訴處分於猶豫期間期
    滿前，因刑事訴追程序尚未確定終結，行為人仍有因緩起訴
    遭撤銷而受刑事追訴處罰之可能，此時行政機關若逕行依法
    行政裁罰，毋寧將使行為人有同時遭受行政處罰及刑事處罰
    之可能，因此參酌行政罰法第二十六條之立法意旨，違反行
    政法上義務之行為，若同時亦經檢察官另為緩起訴處分時，
    行政機關在上開緩起訴處分尚未實質確定前，如依道路交通
    管理處罰條例規定為與刑罰相類之罰鍰處分，即與行政罰法
    第二十六條第二項規定之立法意旨相違背 (臺灣高等法院臺
    中分院九十五年度交抗字第五一六號、第五八八號、臺灣高
    等法院九十五年度交抗字第七六一號裁定意旨參照)。
四、本件受處分人因上揭酒後駕車行為，經警實施酒測結果，酒
    精成分為每公升○. 八七毫克，經警以「酒醉駕車」舉發違
    規，另受處分人上開同一酒醉駕車之行為，亦經臺灣臺中地
    方法院檢察署檢察官於九十五年九月六日以九十五年度偵字
    第一八七六七號為緩起訴處分，其期間為一年，受處分人應
    於收受緩起訴處分命令通知書之日起一個月內，向國車支付
    五萬元等情，有上揭裁決書、緩起訴處分書、舉發違反道路
    交通管理事件通知單及臺灣高等法院全國前案資料查詢表等
    件附卷足憑。又本件原處分之裁決日期為九十五年十月二十
    七日，前開緩起訴處分於九十五年十月二日確定（形式確定
    ），此有上揭臺灣高等法院全國前案資料查詢表等件附卷足
    參，依據上開說明，本件原處分機關在上開緩起訴處分尚未
    實質確定前，遽依道路交通管理處罰條例規定裁處罰鍰四萬
    九千五百元部分，顯與前揭行政罰法第二十六條第二項規定
    有違，應予撤銷。至原處分機關另裁處「吊扣駕駛執照」十
    二個月部分，經核並無不當，且依聲明異議意旨，顯亦僅請
    求撤銷所處罰鍰部分之處分，本院即無由就此吊扣駕駛執照
    部分之處分予以裁定，附此指明。
五、據上論斷，應依道路交通案件處理辦法第二十條前段，裁定
    如主文。
中    華    民    國    95    年    11    月    6     日
                        臺灣臺中地方法院交通法庭
                                法  官  江奇峰
上正本證明與原本無異。
如不服本裁定，應於送達後五日內，向本院提出抗告狀。
                                書記官  陳美年
中    華    民    國    95    年    11    月    6     日


司法院資訊處製作；財團法人民間司法改革基金會備份。
